臺灣高等法院臺南分院刑事判決　　　　 94年度上訴字第998號
上　訴　人
即　被　告　丁○○
　　　　　　　　　　現於臺灣臺南看守所羈押中
選任辯護人　林永發律師
上　訴　人
即　被　告　乙○○
　　　　　　　　　　現於臺灣臺南看守所羈押中
選任辯護人　蘇文奕律師
(即扶助律師)
上　訴　人
即　被　告　戊○○
選任辯護人　曾仁勇律師
上列上訴人因強盜案件，不服臺灣臺南地方法院94年度訴字第56
9號中華民國94年8月31日第一審判決（起訴案號：臺灣臺南地方
法院檢察署94年度偵字第644號、第4659號），提起上訴，本院
判決如下：
    主  文
原判決關於乙○○部分撤銷。
乙○○意圖為自己不法之所有，結夥三人以上，攜帶兇器，以強
暴、脅迫至使不能抗拒，而取他人之物，處有期徒刑參年捌月，
扣案玩具手槍壹枝、刀子貳把（未扣案）均沒收。
其餘上訴均駁回。
    事  實
一、緣丁○○前於民國（下同）九十三年間向以幫人代辦信用卡
    、現金卡牟利之甲○○借款未還畢，甲○○即委由陸敬中至
    丁○○於台南市小北夜市及武聖夜市攤位上催討，丁○○因
    此對甲○○心生不滿，懷恨在心，欲伺機教訓甲○○。
二、丁○○因不滿甲○○（57年7月23日生）催債行為，且知悉
    甲○○平時代人辦理信用卡、現金卡，認為有利可圖及可藉
    機教訓甲○○，而夥同丙○○（58年3月22日生，另案經本
    院判處有期徒刑四年）、乙○○（綽號意麵），及由乙○○
    找來熟識之戊○○（綽號木劍），渠等四人竟共同基於意圖
    為自己不法所有之犯意聯絡，丁○○並與丙○○先至臺南市
    ○○路某五金店購買刀子二把。丁○○再與乙○○、戊○○
    、丙○○於九十三年十一月十七日，同至臺南市○區○○路
    三段二一○號「激點汽車旅館」租用二０八室房間。當日下
    午四人則同至丁○○位於臺南市○○街一三七號租屋處集合
    ，於同日下午三時三十分許，由丙○○撥打丁○○提供之甲○○電話與甲○○聯絡，佯稱：要委其辦理信用貸款云云，
    而與甲○○約定於當日下午四時許，在台南市○○路與和緯
    路交岔路口附近見面並商談借款事宜，甲○○不疑有他而應
    允，丁○○即駕駛所有之休旅車，搭載丙○○、乙○○、戊○○，前往約定地點，抵達後，丁○○即駕車先行離去，以
    避免遭甲○○認出。再由丙○○下車與甲○○交談，乙○○
    、戊○○二人則伺機走到甲○○後方兩側，乙○○並露出藏
    於休旅袋（事先由丁○○、丙○○所購買），客觀上足以對
    人生命、身體、安全構成威脅之刀子（未扣案），戊○○則
    打開外套，露出藏於外套側口袋之玩具槍槍柄（已扣案）示
    威，使甲○○心生畏怖，無法抗拒，遂由乙○○、戊○○二
    人，強押甲○○，至甲○○所駕駛小客車上，改由丙○○駕
    車，乙○○、戊○○與甲○○則坐於後座以控制甲○○行動
    。丙○○並向後揮手毆打甲○○頭部，乙○○並於丙○○駕
    車，前往台南市○○路○段二一○號「激點汽車旅館」途中
    ，自休旅袋中取出不明白色藥丸六顆，強迫甲○○吞服，甲○○則趁機吐掉其中數顆，並裝睡。隨後乙○○以膠帶矇住
    甲○○雙眼。
三、迨抵達「激點汽車旅館」後，丙○○、乙○○、戊○○三人
    ，合力將甲○○抬至「激點汽車旅館」二○八室，並以膠帶
    綑綁甲○○雙腳，復以繩子將甲○○雙腳，綁於床腳，藉以
    限制甲○○行動自由。乙○○嗣叫醒假寐之甲○○，並取下
    甲○○雙眼膠帶，即逕自甲○○背包取出約三、四十張金融
    卡、現金卡，而與丙○○一同對甲○○拳打腳踢，逼問甲○○前揭金融卡、現金卡密碼，致使甲○○不能抗拒，而說出
    密碼，乙○○得知部分金融卡、現金卡（包括聯邦銀行現金
    卡、上海商業銀行金融卡、台北富邦商業銀行現金卡及陽信
    銀行金融卡）之密碼後，即與丁○○聯絡，嗣由丁○○駕車
    ，搭載乙○○前往提款。丙○○、戊○○並於乙○○出外提
    款時，再度對甲○○逼問，其餘金融卡、現金卡密碼，戊○○並取走甲○○背包夏普ＧＳ21型行動電話一支（門號00
    00000000號），持以毆打甲○○，又持前開刀子一
    把，向甲○○恫稱：「你密碼趕快講，不然他們回來，你會
    死得很難看」等語。戊○○嗣將上揭行動電話，交給丙○○
    ，並持一顆不詳藥物給甲○○服用，甲○○隨即假寐，戊○○即再以膠帶矇住甲○○雙眼，俟乙○○提款返回旅館後（
    計提領新台幣廿八萬五千三百廿四元，分別為：台北富邦商
    業銀行帳戶十八萬元，聯邦商業銀行帳戶二萬七千元，上海
    商業銀行帳戶七萬八千三百廿四元，三百廿四元應為手續費
    ），乙○○與戊○○一同將甲○○扶上甲○○所有小客車，
    並由丙○○駕駛該車，搭載戊○○、甲○○至臺南市○○路
    。丁○○則另外駕駛休旅車搭載乙○○，尾隨在後，俟抵台
    南市○○路邊後，丙○○、戊○○即下車，改搭丁○○休旅
    車離去，丙○○、乙○○、戊○○因此由丁○○處，各自分
    得前開強行提領甲○○款項中各六萬餘元，丙○○復逕行取
    走上開甲○○手機（嗣因丙○○未能給付維修費用而遭變賣
    ）。至甲○○則於丙○○等人離去數分鐘後，自行掙脫，經
    報警處理，並送醫急救後，發現其因丙○○、乙○○毆打而
    受有右眼眶瘀血瘀青約四乘三公分之傷勢。
四、嗣經警據報後，於九十四年四月八日上午十時五十分許，持
    法官核發搜索票至臺南縣永康市○○路七二七巷九○號二樓
    之二乙○○住處，扣得到上開其等所有供犯本件強盜罪所用
    之玩具手槍一枝（至於另外扣得之手榴彈一顆及子彈九發後
    ，與本案無關，另案由檢察官處理），及乙○○提款時所著
    衣服一件而當場逮捕乙○○，至其等所有供犯本件強盜罪所
    用之刀子二把則未扣案。另於九十三年十二月二十九日晚上
    八時三十分許，經警在臺南市○區○○路一段一三三巷口逕
    行拘提丙○○。丁○○則於九十四年三月十日下午二時四十
    分，至臺灣臺南地方法院檢察署應訊時，當庭經檢察官逮捕
    。戊○○則於九十四年四月九日經警通知自行到場而供出上
    情，並於同月十八日下午二時四十五分許，至臺灣臺南地方
    法院檢察署應訊時，由檢察官當庭逮捕。
五、案經甲○○訴由臺南市警察局第五分局移送臺灣臺南地方法
    院檢察署檢察官偵查後提起公訴。
    理  由
一、訊據上訴人即被告乙○○、被告戊○○對於上揭共同前往「
    激點汽車旅館」租用208室，如何將被害人誘騙至上開約定
    地點強押被害人甲○○上車，並將之載往「激點汽車旅館」
    208室，如何共同毆打逼問被害人甲○○現金卡、金融卡密
    碼，如何聯絡被告丁○○前往提款合計285324元，如何將被
    害人甲○○載往臺南市○○路，如何分配上開款項等事實均
    坦承不諱，但被告戊○○矢口否認有何強盜之犯意，辯稱：
    其係因被告乙○○要其幫忙被告丁○○處理債務糾紛，始同
    意前往，其以為是處理債務糾紛，並無強盜之意云云。被告
    丁○○就其積欠被害人甲○○債務，及如何於上揭時間駕車
    載送被告乙○○及戊○○及另案被告丙○○至臺南市○○路
    、和緯路交岔路口處，後再駕車至汽車旅館搭載乙○○至鄰
    近提款機提款後返回旅館，再將乙○○載離旅館，並至臺南
    市○○路上搭載被告戊○○、另案被告丙○○離開等事實，
    固坦承不諱，但矢口否認有何強盜之犯行，辯稱：其欠被害
    人甲○○債務，是幫另案被告丙○○向甲○○借錢，因甲○○要債而派人至攤位找麻煩，告知另案被告丙○○，另案被
    告丙○○說要處理本件債務糾紛，其不知被告乙○○等人會
    強盜被害人甲○○財物，亦無分配被告乙○○領取之上開款
    項云云。
二、經查：
  (一)上揭被告乙○○如何夥同被告戊○○、丁○○、另案被告丙○○共同強盜被害人甲○○財物，其事後自被告丁○○處分
    得六萬元等事實均坦承不諱；被告戊○○對於上揭如何夥同
    被告乙○○、丁○○及另案被告丙○○共同前往「激點汽車
    旅館」租用208室，如何將被害人誘騙至上開約定地點強押
    被害人甲○○上車，並將之載往「激點汽車旅館」208室，
    如何共同毆打逼問被害人甲○○現金卡、金融卡密碼，如何
    聯絡被告丁○○前往提款合計285324元，如何將被害人甲○○載往臺南市○○路，如何自被告丁○○處分得六萬元等事
    實亦均坦承不諱；另被告丁○○對於上揭因與被害人甲○○
    債務糾紛，被害人甲○○委由陸敬中至丁○○於台南市小北
    夜市及武聖夜市攤位上催討，及其提供被害人甲○○電話與
    另案被告丙○○，由另案被告丙○○以辦理信用卡為由與被
    害人甲○○相約地點，再由其開車搭載被告乙○○、戊○○
    及另案被告丙○○至約定地點附近後，即先行離開，暨其開
    車搭載被告乙○○前往提款後，再返回「激點汽車旅館」，
    嗣又開車搭載被告乙○○至台南市○○路路邊，搭載被告戊○○及另案被告丙○○離開等事實亦均供承不諱；且經証人
    即被害人甲○○於原審証述：被告丁○○有欠伊八萬元，伊
    借錢給丁○○，是因大家係朋友關係，所以未收利息；案發
    當天是丙○○打電話給伊問辦理信用貸款之事，伊與之約定
    在西門、和緯路口見面，我們約在路口的鞋店見面，當時丙○○說外面風大，要到伊車上談，伊走到車旁，乙○○背背
    包，打開給伊看到裡面有一把刀，伊看到刀就嚇到了，戊○○有把他外套中類似槍柄的黑色物品給伊看到，乙○○、戊○○就把伊押上車；整個過程，丙○○、乙○○、戊○○等
    人都沒有提到伊與丁○○的債務糾紛，亦無提及伊有欠錢不
    還之事情；在車上乙○○拿六顆白色藥丸給伊吃，伊吃了三
    顆藥，偷偷丟掉三顆，後來乙○○有用膠帶把伊眼睛矇住，
    伊假裝睡覺；在旅館時乙○○、丙○○一直以行動電話對外
    聯絡，丙○○自伊背包拿走金融卡、現金卡，並與乙○○對
    伊拳打腳踢，逼問金融卡、現金卡密碼，伊最後說出密碼；
    後來打電話去銀行請領明細表，才知損失有廿八萬五千三百
    廿四元；戊○○在汽車旅館時，有拿藥物給伊吃，戊○○並
    對伊說：「密碼趕快講，不要等他們回來後，你會死的很難
    看」等語相符（見原審卷第169頁起至174頁）。
  (二)証人即共同被告丙○○於原審審理時亦結証稱【案發當日係
    以欲辦理信用貸款為由，依丁○○告訴之被害人甲○○電話
    ，誘騙被害人甲○○見面後，與被告乙○○、戊○○三人將
    其押至彼等事先租用之「激點汽車旅館」房間，逼問出金融
    卡及現金卡密碼後，提領現金，及每人分得六萬元】等情（
    見原審卷第125頁、第129頁起至第136頁）；於本院審理時
    亦証述「當日先由伊與被告丁○○、乙○○、戊○○到「激
    點汽車旅館」租用208室房間，再由其以辦理信用貸款名義
    約甲○○見面，與乙○○、戊○○將甲○○押往「激點汽車
    旅館」208室，毆打逼問甲○○說出密碼，提領現金，並分
    得六萬元」之情（見本院卷第135頁、第140頁起至144頁）
    。
  (三)並有被告乙○○所有玩具手槍一枝及提款時所著上衣一件扣
    案為憑，及提款機監視器翻拍照片三幀、聯邦銀行現金卡明
    細表、上海商業銀行金融卡明細表、台北富邦銀行現金卡明
    細表、陽信銀行金融卡明細表、驗傷診斷書、被害人行動電
    話標示各一紙在卷可資佐證（以上參見臺南市警察局第五分
    局南市警五刑偵字第九○三號刑案偵查卷第二十五至第二十
    七頁、第三十五頁、第三十六頁、第三十八頁、第四十一頁
    ，臺灣臺南地方法院檢察署九十四年度偵字第六四四號卷第
    一七四頁、第一七五頁，九十四年度偵字第四六五九號卷第
    七八頁、第八十頁）。足認被告乙○○、戊○○、丁○○此
    部分自白與事實相符，而可信採。又被告戊○○持以強盜他
    人財物之玩具手槍，雖不具殺傷力，唯一般人無法從手槍之
    外觀判斷該手槍能否擊發，有無殺傷力，反而見他人持手槍
    犯罪，會畏懼手槍瞬間擊發即可取人性命的威力，為保護自
    己性命安全，而任其逞凶，不敢反抗。故持槍強取他人財物
    之行為，應認為被害人已達不能抗拒之程度，尚不以槍枝有
    無殺傷力為斷；準此，被告乙○○、戊○○確有與另案被告
    丙○○共同以挾持被害人甲○○，並以毆打、出言威脅等之
    強暴、脅迫方法，挾持並逼問被害人甲○○所攜帶金融卡、
    現金卡密碼，致被害人甲○○無法抗拒，而說出被強行取走
    金融卡、現金卡密碼，進而被強行領走現款之事實；而被告
    丁○○就上開事實，與被告乙○○、戊○○及另案被告丙○○間，顯有犯意之聯絡及行為之分擔，灼然甚明。
  (四)被告戊○○雖辯稱「其以為係處理債務糾紛，並無強盜之意
    」云云。但查：
    被告丁○○曾因積欠被害人甲○○債款，經被害人甲○○
      委請陸敬中處理其與被告丁○○債務一節，為証人甲○○
      於原審証明在卷（見原審卷第172頁）；而証人即被告乙○○於原審審理時証述「丁○○說有人到夜市恐嚇他跟收
      錢，他不爽，叫我們去找對方，去領對方現金卡的錢」、
      「（之前在本院講過，本案是因為甲○○欠丁○○錢，丁○○還拿出一張本票請你代為討價，這些話是否實在）不
      實在。那些話是丁○○說，如果出事的話，叫我們就這樣
      講」等語（見原審卷第189頁）；另証人即被告丁○○於
      原審亦証述「我有跟乙○○講過，甲○○叫人到夜市找我
      麻煩，我叫乙○○出面幫我出氣。這件事主要是丙○○去
      做，我是請乙○○去幫丙○○的忙」等語（見原審卷第19
      5頁），足見本件係因被告丁○○積欠被害人甲○○債務
      ，甲○○找人催債而引起，並非被害人甲○○積欠被告丁○○款項未還，則被告戊○○辯稱「其以為是為處理債務
      糾紛」云云，已難信採。
    再查，本件被告乙○○找被告戊○○參與後，二人又與被
      告丁○○、另案被告丙○○先至「激點汽車旅館」租用
      208室房間，再由另案被告丙○○佯稱辦理信用貸款名義
      誘騙被害人甲○○前來，至與被害人約定之地點，被告丁○○已先行離開，再由被告戊○○、乙○○將被害人強押
      上被害人車，由另案被告丙○○駕駛該車前往「激點汽車
      旅館」，彼等三人或交付不明藥丸與被害人服用，或將被
      害人以膠帶矇住甲○○雙眼，或以上開強暴、脅迫之方法
      逼問被害人信用卡、金融卡之密碼，並提領現金；嗣又將
      被害人甲○○扶上被害人所有小客車，並由另案被告丙○○駕駛該車，搭載戊○○、甲○○至臺南市○○路。被告
      戊○○及另案案被告丙○○再改搭被告丁○○車離去，留
      下被害人甲○○自行掙脫，事後被告戊○○、乙○○並自
      被告丁○○處各分得六萬元等事實，又據被告戊○○、乙○○供承不諱；而於被害人甲○○至約定地點，為被告乙○○、戊○○強押上車迄至其自行掙脫止，整個過程被告
      乙○○、戊○○及另案被告丙○○等人均未提及被害人積
      欠被告丁○○債務之事，亦無提及被害人積欠他人債款未
      還之事，又據証人甲○○於原審証述在卷，已如上述。則
      被告乙○○等人整個犯案過程觀之，本件顯非【處理債務
      糾紛】，被告戊○○及其他被告所為，並無討債之客觀情
      事，被告戊○○所參與之行為，客觀上已達對告訴人施以
      強暴脅迫，致告訴人不能抗拒而交出財物程度，被告戊○○上開所辯，顯難信採。証人即被告乙○○雖於原審証述
      「其係向戊○○說要處理債務」（見原審卷第192頁），
      証人即另案被告丙○○於本院審理時証述「丁○○拜託我
      去跟甲○○去討論債務問題」、「我知道是甲○○欠丁○○錢」等語（見本院卷第133、134頁），均與本件調查所
      得事實不符，均無可採。
  (五)被告丁○○雖辯稱：其未與被告乙○○等人前往「激點汽車
    旅館」租用208室，其只是要處理債務問題，亦不知被告乙○○強盜被害人甲○○財物之事；被告乙○○領錢並未告訴
    伊，伊亦未分配六萬元給被告乙○○等人，而係被告乙○○
    拿六萬元給伊，說是丙○○交代要交給伊云云。然查：
    被告丁○○與被告乙○○、戊○○及另案被告丙○○共至
      「激點汽車旅館」租用208室之事實，均據証人即被告乙○○、戊○○及另案被告丙○○証述在卷；而被告丁○○
      駕車搭載被告乙○○前往領款後，被告乙○○所領得之款
      項係放在被告丁○○車上，並在被告丁○○租屋處，由被
      告丁○○分別拿六萬元給被告乙○○、戊○○之事實，又
      據証人即被告乙○○、戊○○供証在卷（見原審卷第177
      頁至178頁、第185頁、第186頁、本院卷第159頁）。
    再參酌：
    (1)被告丁○○曾因積欠被害人甲○○債款，經被害人甲○○
      委請陸敬中處理其與被告丁○○債務一節，為証人甲○○
      於原審証明在卷；及証人即被告乙○○於原審審理時証述
      「丁○○說有人到夜市恐嚇他跟收錢，他不爽，叫我們去
      找對方，去領對方現金卡的錢」、「（之前在本院講過，
      本案是因為甲○○欠丁○○錢，丁○○還拿出一張本票請
      你代為討價，這些話是否實在）不實在。那些話是丁○○
      說，如果出事的話，叫我們就這樣講」等語觀之，足見
      本件係因被告丁○○積欠被害人甲○○債務，甲○○找人
      催債而引起。
    (2)本件事發前，被告乙○○、戊○○與另案被告丙○○均於
      出發前至被告丁○○處集合，由被告丁○○將被害人甲○○電話提供與另案被告丙○○，並由另案被告丙○○將被
      害人誘出門，被告丁○○再以車輛載其他被告至約定地點
      。
    (3)被害人被押上車後，前往汽車旅館途中，被告乙○○仍持
      續以電話與被告丁○○聯絡，並經被告丁○○指示前往「
      激點汽車旅館」等情，又據証人乙○○於原審証述明確（
      見原審卷第188頁），且証人即被害人甲○○並証述「在
      前往汽車旅館途中，有聽到被告乙○○以電話對外聯絡等
      語（見原審卷第173頁）。
    (4)被告丁○○接獲被告乙○○電話，駕車到激點汽車旅館載
      乙○○至鄰近提款機提款，又據証人乙○○証述在卷（見
      原審卷第189頁），而被告丁○○駕車確有至激點汽車旅
      館搭載被告乙○○前往領款，事後又將被告乙○○載離，
      及被告丁○○駕車至臺南市○○路，將丙○○與戊○○載
      回等情，又據被告丁○○供明在卷。
    則本件既係因被告丁○○與被害人甲○○之債務糾紛而起，
    於本案發生前，既事前找被告乙○○及另案被告丙○○謀議
    ，並參與部分之犯行誘騙，並於被害人受挾持中仍一再以電
    話掌控犯行進度，甚至案發中還駕車至汽車旅館搭載被告乙○○外出提款、再將其他被告乙○○、戊○○及丙○○載至
    自己住處，事後並分配上開強盜所得，被告丁○○不僅參與
    參與強盜犯行之各項行為，且於事後分配贓款，則其處於本
    案主導地位，應無疑義，其上開所辯，已難信採。
  (六)至於被告丁○○辯護人辯稱被告乙○○於警詢中所為自白書
    已載明就被告丁○○僅指使被告乙○○就甲○○催債一事教
    訓甲○○，要甲○○不要再恐嚇丁○○，後因被告丙○○持
    槍逼迫乙○○，乙○○不得已才持甲○○金融卡前去領款等
    情節，顯然本件強盜是被告乙○○、戊○○及另案被告丙○○三人臨時起意，被告丁○○搭載被告乙○○前往提款時，
    並未詢問乙○○係提領何人款項，被告丁○○並不知被告乙○○等人強盜之事，要無與其他被告共同強盜之意圖及犯行
    云云。惟按被告或共犯之自白，不得作為有罪判決之唯一證
    據，仍應調查其他必要之證據，以察其是否與事實相符，刑
    事訴訟法第一百五十六條第二項定有明文。查被告乙○○固
    於警詢中提出自白書，為上述內容之自白（參見臺南市警察
    局第五分局南市警五刑偵字第二七三號卷第二三頁）。惟被
    告乙○○於原審交互詰問時，已就犯罪事實之經過結證綦詳
    ，並表示警詢自白書之內容不實在，當初案發時早已與被告
    丁○○約好，一旦經警查獲時，要以如自白書之內容為不實
    之陳述等語。而證人即被害人於檢察官偵查中亦結証稱於汽
    車旅館內並未看見丙○○持槍脅迫乙○○等情（見臺灣臺南
    地方法院檢察署九十四年度偵字第四六五九號卷第五五頁）
    ；另檢察官於偵查本案期間，核發通訊監察書，監聽被告乙○○使用之行動電話門號0000000000號與被告丁○○使用之
    0000000000號，被告乙○○曾於九十四年三月九日下午五時
    二十八分三十八秒間以簡訊「明天不要擔誤了先聽律師說我
    們再決定如何處理」通知被告丁○○等情節，亦有臺灣臺南
    地方法院檢察署94南檢惟愛監續000181號通訊監察書及通聯
    紀錄查詢單各一紙在卷可資佐證（參見臺南市警察局第五分
    局南市警五刑偵字第二七三號卷第五十四頁及臺灣臺南地方
    法院檢察署九十四年度他字第七九八號卷第十八頁），足認
    被告乙○○於案發後，與被告丁○○間確有就本案商討如何
    應對檢、警之偵查，從而，被告乙○○供稱其於警詢所為自
    白書及陳述係因事前與被告丁○○約定而出於虛偽，並非無
    據。再者，被告丁○○與乙○○間並無仇恨，業據被告丁○○於原審供承明確，衡情被告乙○○自無設詞誣陷被告丁○○之理；況被告乙○○於原審及本院審理時之供述內容，又
    核與被害人於原審証述情節大致相符，堪認被告乙○○事後
    於原審所為之上開供証，應屬可採，從而，被告乙○○於警
    詢中之自白書內容即非真實，尚難據為被告丁○○無罪之認
    定，被告丁○○辯護人所辯，亦無可採。
  (七)綜上所述，被告乙○○、戊○○、丁○○三人確有強盜之犯
    意，並為前開強盜行為之分擔，被告戊○○所辯無強盜之故
    意云云，被告丁○○所辯並未參與強盜之犯行云云，均係事
    後卸責之詞，均不足採信。本件事証明確，被告乙○○、戊○○、丁○○三人強盜犯行，堪以認定。
三、論罪科刑部分：
　(一)按以威嚇方法使人交付財物強盜罪，與恐嚇罪區別，係以對
  　於被害人施用威嚇程度為標準。如其程度足以抑壓被害人意
    思自由，致使不能抵抗而為財物交付者，即屬強盜罪。否則
    ，被害人交付財物與否，尚有自由斟酌餘地者，即應成立恐
    嚇罪；又刑法第三百四十六條恐嚇，係指以將來惡害通知被
    害人，使其生畏怖心；若以「目前危害或暴力相加」，則為
    強暴、脅迫，與恐嚇意義不符，不能遽以該罪論擬；又刑法
    上恐嚇取財罪，係以將來惡害恫嚇被害人，使其交付財物為
    要件，若「當場施以強暴脅迫達於不能抗拒程度」，即係強
    盜行為，不能論以恐嚇罪（最高法院三十年上字六六八號、
    四十九年台上字二六六號、六十五年台上字一二一二號判例
    參照）。查本件被告乙○○、戊○○、丁○○三人與另案被
    告丙○○等人，係於挾持被害人甲○○後，當場即對被害人
    施以拳打腳踢、言詞威嚇，而強取被害人金融卡、提款卡，
    進而強逼被害人甲○○說出密碼，並自自動付款設備取得上
    開款項，渠等所為顯係以目前危害或暴力相加，且渠等所施
    以強暴脅迫行為，對於遭挾持、矇眼、綑綁被害人甲○○而
    言，依一般社會通念，明顯已達足以抑制被害人意思自由，
    致被害人不能抗拒程度。又被告乙○○、戊○○、丁○○與
    另案被告丙○○於本件強盜犯行，所攜帶之刀子一把，係屬
    金屬材質，質地堅硬，有銳利刀鋒之器具，依一般社會通念
    ，足以使人之身體、生命產生危險，自堪認係兇器無疑。核
    被告乙○○、戊○○、丁○○三人所為，係犯刑法第三百三
    十條第一項意圖為自己不法之所有，結夥三人以上，攜帶兇
    器，以強暴、脅迫至使不能抗拒，而取他人之物之加重強盜
    罪及刑法第三百三十九條之二第一項不正利用自動付款設備
    罪。彼等所犯上開二罪間，有方法結果之牽連關係，應依刑
    法第五十五條從一重之刑法第三百三十條第一項加重強盜罪
    處斷。
  (二)被告乙○○、戊○○與另案被告丙○○等人，就上開加重強
    盜犯行，彼此間均有犯意聯絡及行為分擔，均為共同正犯。
    另按刑法所稱結夥三人，係指實施中共犯確有三人者而言（
    最高法院二十三年上字第二七五二號判例參照）。是刑法第
    三百二十一條第一項第四款結夥三人以上犯之者，應指在場
    共同實施或在場參與分擔實施犯罪者為限，尚不包括同謀共
    同正犯在內。查本件被告乙○○、戊○○、丁○○與另案被
    告丙○○等人，對前開強盜犯行，有犯意聯絡及行為分擔，
    且均在現場實施強盜被害人甲○○犯行，自符刑法第三百二
    十一條第四款結夥三人以上而犯之者加重要件。而被告丁○○，雖於被告乙○○、戊○○與另案被告丙○○三人挾持被
    害人甲○○及施強暴脅迫，強取被害人甲○○金融卡、現金
    卡暨密碼時，不在現場，然其既與另案被告丙○○一同前往
    購買強盜所用刀具，已徵其有施強暴脅迫強盜主觀上認識，
    復於其餘被告及另案被告丙○○等人逼問密碼完畢後，又與
    被告乙○○共同前往領款，因被告取得強盜所得款項，本屬
    強盜罪構成要件行為，則被告丁○○就上開加重強盜犯行，
    與被告乙○○、戊○○與另案被告丙○○，彼此間均有犯意
    聯絡及行為分擔，亦為共同正犯。
  (三)至被告等人強要被害人甲○○吞入不明藥物，乃前開強盜過
    程部分行為，為渠等強盜行為所包括，故不另論以強制罪，
    附此說明。
  (四)又本件被告乙○○、戊○○係受被告丁○○指使，而有前開
    強盜犯行，且強盜所得廿八萬餘元，均交由被告丁○○處理
    ，被告戊○○、乙○○與另案被告丙○○，均僅自丁○○處
    ，各自分得六萬元，其餘強盜所得，則由丁○○取得。是被
    告乙○○、戊○○於本件強盜犯行中，所分擔行為均非主謀
    ，僅係受丁○○指示而行事，致誤觸此重刑，事後均與被害
    人達成和解，徵得被害人之諒解，業據被害人於原審陳明在
    卷（見原審卷第175頁），惟彼等所犯之加重強盜罪，其最
    輕本刑為七年以上有期徒刑之重罪，觀其等犯罪之情狀，在
    客觀上足以引起一般同情，認為即予宣告法定最低度刑猶嫌
    過重，而堪予憫恕，爰依刑法第五十九條規定，均酌減其刑
    。
  (六)原審以被告乙○○罪証明確，因予論罪科刑，固非無見。但
    按刑事審判之量刑，在於實現刑罰權之分配正義，故法院對
    有罪被告科刑，應符合罪刑相當原則，使罰當其罪，以契合
    人民法律感情，此所以刑法第五十七條明定科刑時，應審酌
    一切情狀，尤應注意該條所列各款事項，以為科刑輕重之標
    準。故刑事被告量刑，為求個案裁判妥當性，法官裁量權行
    使，尚非得以任意或自由為之，仍應受一般法律原則之拘束
    ，即必須符合所適用法律授權之目的，並受法律秩序之理念
    、法律感情及慣例等所規範，倘有故意失出，尤其是違反比
    例原則、平等原則時，自係濫用裁量權而為違法（最高法院
    八十六年台上字第七六五五號判決參照）。本件被告乙○○
    係受被告丁○○指使，而有前開強盜犯行，其於本件強盜犯
    行中，所分擔行為，與被告戊○○一樣，均非主謀，僅係受
    被告丁○○指示而行事致誤觸此重刑，情輕法重，尚堪憫恕
    ，原判決未依刑法第五十九條規定，予以減輕其刑，而量處
    有期徒刑七年二月重刑，依上說明，其量刑尚不符比例原則
    ，自有未洽。被告乙○○上訴意旨，指摘原審量刑過重，為
    有理由，應由本院將此部分撤銷改判。爰審酌被告乙○○之
    前科資料，其年輕力壯，不知從事正當職業，並奮力不懈，
    竟貪圖不法利益，而與被告丁○○等人共同強盜財物，犯罪
    所生之危害，及被告乙○○在本件強盜犯行中參與程度，並
    斟酌其犯後坦承犯行，並與被害人達成和解，徵得被害人諒
    解之態度等一切情狀，量處如主文第二項所示之刑，以資懲
    儆。又本案被告乙○○等人持以強盜財物之刀子二把（未扣
    案）、扣案玩具手槍一枝，均為被告或共犯等人所有，且為
    供其等犯本案之罪所用之物，此據被告乙○○、戊○○自承
    在卷，刀子二把雖未扣案，惟均不能證明已滅失，爰均依刑
    法第三十八條第一項第二款之規定，宣告沒收。又檢察官起
    訴書所記載之扣案之乙○○衣服一件，乃供比對前開提款機
    監視器翻拍照片所用，難認係供被告與共犯犯本案強盜罪所
    用之物，或有何直接關連性；另扣案之丁○○之手機一支、
    乙○○之手機二支暨晶片三片，均係檢察官偵查被告丁○○
    、乙○○等人間有無勾串之虞因而扣得，難認係供被告與共
    犯犯強盜罪所用之物，爰均不另依刑法第三十八條第一項第
    二款之規定，宣告沒收之，併此說明之。
  (七)原審以被告戊○○、丁○○罪証明確，因予適用刑法第二十
    八條、第三百三十條、第三百二十一條第三款、第四款、第
    三百三十九條之二第一項、第五十五條、第五十九條、第三
    十八條第一項之規定；並審酌被告戊○○年輕力壯，不知從
    事正當職業，並奮力不懈，竟貪圖不法利益，而受被告丁○○之指使共同強盜財物，挾持並逼迫被害人供出密碼之犯罪
    手段、所生之危害，並斟酌被告丁○○於本案居主導地位、
    被告戊○○自始未對告訴人施暴，被告戊○○事後坦承部分
    犯行，且已與被害人達成和解、有和解書在卷可資佐證，犯
    罪後之態度良好，應有悔意，及被告丁○○矢口否認犯行，
    犯後毫無悔意等一切情狀，分別量處被告丁○○有期徒刑八
    年四月，被告戊○○有期徒刑三年六月；另被告乙○○等人
    持以強盜財物之刀子二把（未扣案）、扣案玩具手槍一枝，
    均為被告或共犯等人所有，且為供其等犯本案之罪所用之物
    ，此據被告乙○○、戊○○自承在卷，刀子二把雖未扣案，
    惟均不能證明已滅失，爰均依刑法第三十八條第一項第二款
    之規定，宣告沒收。又檢察官起訴書所記載之扣案之乙○○
    衣服一件，乃供比對前開提款機監視器翻拍照片所用，難認
    係供被告與共犯犯本案強盜罪所用之物，或有何直接關連性
    ；另扣案之丁○○之手機一支、乙○○之手機二支暨晶片三
    片，均係檢察官偵查被告丁○○、乙○○等人間有無勾串之
    虞因而扣得，難認係供被告與共犯犯強盜罪所用之物，爰均
    不另依刑法第三十八條第一項第二款之規定，宣告沒收之。
    經核原審認事用法俱無不合，量刑亦稱妥適。被告丁○○、
    戊○○上訴分別否認參與強盜或有強盜之意，並以上開情詞
    指摘原判決不當，並無理由，應予駁回。
據上論結，應依刑事訴訟法第368條，369條第1項前段、第364條
、第299條第1項前段，刑法第28條、第330條、第321條第1項第3
款、第4款、第339條之2第1項、第55條、第59條、第38條第1項
第2款，判決如主文。
本案經檢察官張太龍到庭執行職務。
中　　華　　民　　國　　94　　年　　12　　月　　14　　日
                  刑事第四庭    審判長法　官  吳志誠
                                      法　官  蔡美美
                                      法　官  陳珍如
以上正本證明與原本無異。
如不服本判決，應於收受本判決後十日內向本院提出上訴書狀。
其未敘述上訴理由者並得於提起上訴後十日內向本院補提理由書
狀（均須按他造當事人之人數附繕本）「切勿逕送上級法院」。
　　　　　　　　　　　　　　　　　　　書記官  岑　玢
中　　華　　民　　國　　94　　年　　12　　月　　14　　日
附錄：本判決論罪科刑法條
中華民國刑法第330條
犯強盜罪而有第321條第1項各款情形之一者，處7年以上有期徒
刑。
中華民國刑法第339條之2
意圖為自己或第三人不法之所有，以不正方法由自動付款設備取
得他人之物者，處3年以下有期徒刑、拘役或1萬元以下罰金。
以前項方法得財產上不法之利益或使第三人得之者，亦同。
